【裁判字號】    95,交聲,939
【裁判日期】    951121
【裁判案由】    違反道路交通管理處罰條例聲明異議
【裁判全文】
臺灣臺北地方法院交通事件裁定         95年度交聲字第939號
原處分機關  交通部公路總局臺北區監理所板橋監理站
異議人即
受處分人    乙○○
上列受處分人即異議人乙○○因違反道路交通管理處罰條例案件
，對於交通部公路總局臺北區監理所板橋監理站於民國九十五年
九月十四日所為之處分（原處分案號：板監裁字第四一—ＡＥＵ
四三三二八九號），聲明異議，本院裁定如下：
    主  文
異議駁回。
    理  由
一、按「車輛：指在道路上以原動機行駛之汽車（包括機器腳踏
    車）或以人力、獸力行駛之車輛」、「汽車駕駛人有駕駛汽
    車未隨身攜帶駕駛執照，處新臺幣三百元以上六百元以下罰
    鍰，並責令補辦登記、補照、換照或禁止駕駛」、「汽車駕
    駛人，行經有燈光號誌管制之交岔路口闖紅燈者，處新臺幣
    一千八百元以上五千四百元以下罰鍰」、「汽車駕駛人有道
    路交通管理處罰條例第五十三條情形者，除依原條款處罰鍰
    外，記違規點數三點」，道路交通管理處罰條例第三條第八
    款、第二十五條第三款、第五十三條第一項、六十三條第一
    項第三款定有明文。再按「行為人有道路交通管理處罰條例
    之情形者，應填製舉發違反道路交通管理事件通知單（下稱
    通知單），並於被通知人欄予以勾記，當場舉發者，應填記
    駕駛人或行為人姓名、性別、出生年月日、地址、身分證統
    一號碼及車主姓名、地址、車牌號碼、車輛種類。被查獲之
    駕駛人或行為人為受處分人時，應將該通知單填記後交付該
    行為人簽名或蓋章收受之；拒絕簽章者，並記明其事由，視
    為已收受。而違反道路交通管理事件行為人，未依規定自動
    繳納罰鍰，或未依規定到案聽候裁決，處罰機關應於通知單
    送達二個月內依基準表逕行裁決之」，違反道路交通管理事
    件統一裁罰基準及處理細則第十一條第一項第一款、第四十
    四條第一項亦分別定有明文。
二、本件異議人即受處分人乙○○於民國九十五年五月十七日十
    五時四十二分許，騎乘車號ＣＷＥ—三三九號重型機車，沿
    臺北市○○街南往北方向行駛，行經有燈光號誌管制之一三
    一巷交岔路口時闖紅燈，且並未隨身攜帶駕駛執照，為臺北
    市政府警察局大安分局交通分隊警員甲○○攔停當場舉發，
    因異議人拒絕簽收，員警在舉發違規通知單上載明異議人拒
    絕簽收之事由，依法視為異議人已收受該舉發違規通知單，
    嗣異議人未依規定期限繳納罰鍰，復未向原處分機關陳述意
    見，原處分機關因而於九十五年九月十四日依道路交通管理
    處罰條例第二十五條第三款、第五十三條第一項、六十三條
    第一項第三款之規定裁處異議人罰鍰五千一百元（為攜帶駕
    駛執照部分罰鍰六百元，闖紅燈部分罰鍰四千五百元）並記
    違規點數三點，異議人於九十五年九月十八日收受裁決書，
    並於九十五年九月二十八日聲明異議，有臺北市政府警察局
    北市警交字第ＡＥＵ0000000號舉發違反道路交通管
    理事件通知單（見本院卷第五頁）、交通部公路總局臺北區
    監理所板橋監理站板監裁字第四一ＡＥＵ0000000號
    違反道路交通管理事件裁決書（見本院卷第六頁）、交通部
    公路總局臺北區監理所板橋監理站送達證書（見本院卷第七
    頁）在卷可稽。
三、聲明異議意旨略以：異議人乙○○對未隨身攜帶駕駛執照一
    節並無爭執，又異議人確有於九十五年五月十七日十五時四
    十二分許，騎乘車號ＣＷＥ—三三九號重型機車，沿臺北市
    ○○街南往北方向行經一三一巷交岔路口，當時正逢大雨、
    天候惡劣，異議人行經該交岔路口時，該路口之號誌為黃燈
    ，經審慎評估後始決意通行，異議人應無闖紅燈之違規行為
    ，又異議人係因員警於舉發違規當時未詳細告知相關法律程
    序，致未能於十五日內向交通部公路總局臺北區監理所板橋
    監理站繳納罰鍰或提出申訴，竟遭裁處高達五千一百元之罰
    鍰，顯不合理，為此聲明異議，請求撤銷原處分等語。
四、異議人固不諱言未隨身攜帶駕駛執照及於上揭時、地騎乘車
    號ＣＷＥ—三三九號重型機車，沿臺北市○○街南往北方向
    行經一三一巷交岔路口，惟辯稱伊穿越該路口時燈號為黃燈
    ，且員警於舉發違規當時未詳細告知相關法律程序，致未能
    依規定於期限內繳納罰鍰或提出申訴，導致遭原處分機關裁
    處高達五千一百元之罰鍰，顯不合理云云。經查：
  (一)證人即舉發本件違規事實之臺北市政府警察局大安分局交通
    分隊警員甲○○於本院結證稱：「（提示本院卷第五頁，本
    件違規事件是否你取締？請詳述當時違規狀況？）我今天有
    帶我當時的工作記錄簿，當時我在警員工作記錄簿上有寫，
    當時我依照規定簽巡邏箱，我從延吉街一三一巷口我在等紅
    燈，我等綠燈要左轉往南，當時是下雨的狀態，所以我騎乘
    機車在路口要左轉延吉街、忠孝的時候，我見到一名騎士騎
    乘一台機車，該名騎士是從南往北方向，他騎乘在延吉街上
    由南往北方向，我左轉的時候，我看到他跨越雙黃線行駛過
    來的時候，我就刻意放慢速度，看受處分人會不會停車，然
    後我左轉過去的時候，我發現他沒有看紅燈號誌，他就直接
    闖紅燈過去，當時受處分人是穿越延吉街一三一巷口，由南
    往北方向穿越過去。（對於異議人聲稱當時他穿越路口時是
    黃燈，你有何意見？）當時是下雨天，而且延吉街上的汽車
    都已經在等紅燈了，當時我是因為綠燈我才能左轉，所以當
    時不可能是黃燈，受處分人跟我是交叉的方向，當我那邊路
    口的號誌是綠燈的時候，所以受處分人的號誌不可能是黃燈
    。（當時你還有發現受處分人其他的違規事件嗎？）沒有帶
    駕照、行照。」等情明確（見本院卷第十三、十四頁反面）
    ，並有臺北市政府警察局大安分局員警工作紀錄簿附卷足憑
    （見本院卷第十八頁），又本院命證人甲○○當庭繪製現場
    圖亦經異議人確認無訛（見本院卷第十四、十七頁），且綜
    觀全卷相關事證並無證據證明證人甲○○誤認上揭違規事實
    ，自不得以證人甲○○為舉發異議人上開違規行為之警員，
    即認其證詞未為足採；又交通警察掣單舉發違反道路交通管
    理處罰條例所列之違規事實，本質上為行政處分，係公務員
    基於職務上之權力，依法就特定之具體事件所為之具公法上
    效果之單方行政行為，基於公務員為公法上行為具有公信力
    之原則，該行政行為當可被推定為真正，據以處分之事實認
    定亦可推認係正確無誤，蓋公務員一切行政行為如均需預留
    證據以證其實，則國家行政勢必窒礙難行，據此，刑事訴訟
    法關於犯罪事實證據之規定如與屬行政秩序罰之交通違規裁
    罰本質不合，即不在準用之列，況本院遍查全案事證亦無任
    何證據足資證明證人甲○○誤認違規情事，且異議人經本院
    訊問後坦承行經該交岔路口時，正逢大雨，天候惡劣，並未
    看清楚該路口之燈光號誌，則執勤員警本其維護交通秩序、
    安全職責所為之舉發，自應受到合法、正確之推定，是認異
    議人確有闖紅燈之違規行為。
  (二)異議人另稱員警並未詳細告知相關法律程序，致伊未能於十
    五日內向交通部公路總局臺北區監理所板橋監理站繳納罰鍰
    或提出申訴，而遭裁處高達五千一百元之罰鍰云云。惟查，
    證人甲○○於本院結證稱：「（你有沒有跟受處分人說後續
    要如何處理？）有，五天後，十五天內到台北市裁決所接受
    處罰，因為受處分人沒有收到舉發違規通知單，所以依照規
    定，他必須去裁決所接受處罰。」等情明確（見本院卷第十
    四頁反面），足認異議人辯稱警員未盡行政告知義務等情，
    顯與事實不符，況異議人因前揭違規行為，經警員甲○○當
    場攔停製單舉發時，拒絕在通知單上簽章收受，警員甲○○
    乃於該通知單上記明其拒絕簽收事由，亦據證人甲○○到庭
    證述屬實，異議人對此亦無爭執，揆諸前揭違反道路交通管
    理事件統一裁罰基準及處理細則第十一條第一項第一款之規
    定，視為異議人已收受該通知單，自應依規定按期限繳納罰
    鍰，或向原處分機關陳述意見，是異議人上開辯解，乃事後
    卸責之詞，顯不足採。
  (三)綜上堪認，上揭違規事實已臻明確，異議人空言否認有違規
    行為，要無可採，本件事證明確，異議人違規行為堪以認定
    ，應依法處罰。
五、綜上所述，本件異議人於上開時、地，有未隨身攜帶駕駛執
    照及行經有燈光號誌管制之交岔路口闖紅燈之違規事實應堪
    認定，原處分機關依道路交通管理處罰條例第二十五條第三
    款、第五十三條第一項、六十三條第一項第三款及違反道路
    交通管理事件統一裁罰基準及處理細則第四十三條、第四十
    四條、第六十七條之規定，裁處異議人罰鍰五千一百元並記
    違規點數三點，於法核無違誤。異議人聲明異議，指摘原處
    分不當，為無理由，應予駁回。
據上論斷，應依道路交通案件處理辦法第十九條，裁定如主文。
中    華    民    國    95    年    11    月    21    日
                  交通法庭法  官  李家慧
以上正本證明與原本無異
如不服本裁定應於送達後5日內向本院提出抗告狀
                          書記官  楊文祥
中    華    民    國    95    年    11    月    21    日


司法院資訊處製作；財團法人民間司法改革基金會備份。
